【裁判字號】    98,交上易,179
【裁判日期】    980709
【裁判案由】    過失致死
【裁判全文】
臺灣高等法院刑事判決               98年度交上易字第179號
上  訴  人  臺灣新竹地方法院檢察署檢察官
被      告  甲○○
上列上訴人因被告過失致死案件，不服臺灣新竹地方法院97年度
交易字第194號，中華民國98年5月15日第一審判決（起訴案號：
臺灣新竹地方法院檢察署97年度偵字第7899號），提起上訴，本
院判決如下：
    主  文
上訴駁回。
    理  由
一、按刑事訴訟法第350條、第361條、第362條、第367條規定，
    不服地方法院之第一審判決而上訴者，須提出上訴書狀，並
    應敘述具體理由，為上訴必備之程式；其所提出之書狀未敘
    述上訴理由，或僅曾以言詞陳述上訴理由者，均應於上訴期
    間屆滿後20日內補提理由書於第一審法院。惟原審法院對上
    訴書狀有無記載理由，僅應為形式上之審查，認有欠缺，且
    未據上訴人自行補正者，始應定期間先命補正，至於上訴理
    由是否具體，係屬第二審法院審查範圍，不在命補正之列（
    參照刑事訴訟法第361條之立法意旨）。倘上訴人已提出上
    訴理由，但所提非屬具體理由者，應由第二審法院以上訴不
    合法律上之程式，判決駁回之。而所謂具體理由，必係依據
    卷內既有訴訟資料或提出新事證，指摘或表明第一審判決有
    何採證認事、用法或量刑等足以影響判決本旨之不當或違法
    ，而構成應予撤銷之具體事由，始克當之；倘僅泛言原判決
    認定事實錯誤、違背法令、量刑失之過重或輕縱，而未依上
    揭意旨指出具體事由，或形式上雖已指出具體事由，然該事
    由縱使屬實，亦不足以認為原判決有何不當或違法者，皆難
    謂係具體理由，俾與第二審上訴制度旨在請求第二審法院撤
    銷、變更第一審不當或違法之判決，以實現個案救濟之立法
    目的相契合，並節制濫行上訴（最高法院97年度台上字第89
    2號裁判意旨參照）。
二、本件原判決係以被告甲○○之供述、新竹市警察局第二分局
    道路交通事故現場圖、道路交通事故調查報告表(一)、(二)及現
    場照片、臺灣省竹苗區行車事故鑑定委員會97年9月15日竹
    苗鑑970517字第0975302855號函及所附意見書、臺灣新竹地
    方法院檢察署勘驗筆錄、相驗屍體證明書、驗斷書、長庚紀
    念醫院97年7月10日診斷證明書各1份等為據，認定被告犯有
    刑法第276條第1項過失致死罪之犯行，被告在犯罪後，在有
    偵查權限之警察機關尚未知悉犯人前，主動向前來現場處理
    之警員承認為肇事人而接受裁判，有新竹市警察局第二分局
    98年4月21日竹市警二分五字第0980008760號函所附吳吉興
    警員偵查報告1份可稽，依刑法第62條前段之規定減輕其刑
    ，並審酌被告就本件車禍過失程度之輕重，犯罪之情節、手
    段、所造成被害人死亡嚴重危害結果、犯後坦承犯行，惟尚
    未與被害人家屬就本件車禍達成和解之犯後態度等一切情狀
    ，量處有期徒刑5月，如易科罰金，以新臺幣1,000元折算1
    日等情，均已詳敘所憑證據、認定理由及量刑依據。從形式
    上觀察，原判決並無認定事實錯誤、量刑瑕疵或違背法令之
    情形可言。
三、檢察官提起上訴，所提書狀敘明上訴理由雖以：茲據告訴人
    具狀聲請檢察官請求上訴，略以：被告超速行駛致生本案，
    犯後尚未與被害人達成和解，態度惡劣，原審量刑過輕，且
    本案係當時在場之梁文雄報案，被告未為任何動作，故被告
    顯未自首等節，經核尚非顯無理由，爰附送原書狀提起上訴
    云云。惟按告訴人之告訴，目的在促使偵查權之發動，而案
    件之起訴或上訴，目的在案件之繫屬，亦即當事人與法院發
    生訴訟關係。因是訴訟程序中，其訴訟行為之評價原就不同
    ，在偵查程序中，檢察官與告訴人純係單向關係，告訴人之
    作用在於提供檢察官犯罪之資料；而在審判程序中，法院與
    當事人（檢察官、被告）係三方關係，作用在釐清訴訟當事
    人間有關訴訟資料之爭執，進而判斷罪責之有無，告訴人充
    其量僅係訴訟關係人，並不在三方互動關係中。從而，案件
    進入審理程序後，檢察官單純引述告訴人之觀點或論述，做
    為訴訟攻防，而非以當事人角色對證據價值為主觀之認知與
    判斷，如此易導致訴訟程序中訴訟主體定位不明，甚至影響
    被告防禦權之行使。本件檢察官上訴僅引述告訴人對原判決
    之意見陳述為理由，而非以檢察官自身參與訴訟，對證據能
    力之取捨，證明力有無違背經驗法則、論理法則之判斷，據
    以檢驗原判決有無違背法令，或提出新事證，具體指摘原判
    決有何不當，殊難認其上訴書狀所載與刑事訴訟法第361條
    第2項「應敘述具體理由」之要件相契合。揆諸上開說明，
    自非屬得上訴第二審之具體事由，應認本件上訴違背法律上
    程式，予以駁回，並不經言詞辯論為之。
據上論斷，應依刑事訴訟法第367條前段、第372條，判決如主文
。
中    華    民    國    98    年    7     月     9    日
                  刑事第二庭審判長法  官 洪光燦
                                  法  官 宋明蒼
                                  法  官 李麗玲
以上正本證明與原本無異。
不得上訴。
                                  書記官 吳素雲
中    華    民    國    98    年    7    月      9    日


司法院資訊處製作；財團法人民間司法改革基金會備份。
